# 关于国内保理业务问题

提问人：258700054 时间：2010-08-30 21:29:51
想请教各位同仁：国内保理业务怎么做账务处理？还有不太理解国内保理业务的含义

回答人：chenyiwei
回复 沙发 zhoujiliang 的帖子基本赞同。但对于有追索权的保理业务，在IFRS和CAS下的处理和US GAAP下可能是存在区别的。一般情况下，如果作为标的的应收帐款在法律上是成立的（法律上是一项可执行的债权），但保理商有权就债务人的信用风险或保理申请人不能控制的其他因素造成的不获付款向保理申请人追索的，则不能终止确认该应收帐款。

提问人：hxjforever 时间：2012-06-28 01:15:40
回复 chenyiwei 的帖子
陈版 A企业与银行签订了一份保理业务 保理金额为 500 万元。是不是可以理解为我的应收款项 500 万质押给银行，虽然没有签订质押合同。
同时,A公司向该银行贷款 400 万元，可不可以把这个保理合同理解为这个贷款合同的一种质押行为。若A企业发生违约，银行可根据保理合同来行使应收账款的追索权。

回答人：chenyiwei
没有看到具体合同条款，不便评论。你的这一观点的要点在于确定保理合同和借款合同之间的关联，例如被保理的应收款项与借款的期限的对应关系、应收款项的信用质量、保理合同本身对追索权的规定等。

提问人：justforall 时间：2014-03-06 00:09:57
陈老师，再请教一下： 现在所谓的无追索权保理实际上有一个重要前提的，根据《中国银行业保理业务规范》第六条第二项对无追索权保理的定义：“无追索权保理是指应收账款在无商业纠纷等情况下无法得到清偿的，由银行承担应收账款的坏账风险”，银行承担坏账风险的前提是无商业纠纷。若发生商业纠纷，银行是可以追偿的。根据这个定义，实际上并不存在绝对的无追索权保理。 那么， 1.在会计处理上，这种不完全的无追索权保理还能在进行保理业务时判断为“已将金融资产所有权上几乎所有的风险和报酬转移给转入方”、从而终止确认该金融资产吗（CAS23）？还是根据实质重于形式，认定应收账款是否可以收回的风险始终没有转移、从而在开始保理业务时不能转销应收账款，按照有追索权保理业务的方式进行会计处理？ 2.若开始保理业务时按照终止确认该项应收账款的处理方式进行会计处理了，等应收账款到期时，确实因商业纠纷银行无法收回款项，从而向应收账款出售方追偿时，应收账款出售方应如何进行会计处理？若要重新确认应收账款，是全额确认，还是仅确认除去一开始预留部分（一开始时应该是计入其他应收款）的剩余部分？需要追溯调整吗？ 3.若交易金额重大，除了在业务发生时进行临时公告外，在财务报告中对于无追偿权保理业务有何披露要求？需要披露哪些信息？ 4.审计师对该事项应履行哪些审计程序？
谢谢！

回答人：chenyiwei
1 、如果仅仅是在发生商业纠纷的情况下（即作为保理对象的应收款项并不是在法律上具有强制执行效力的债权）保理商才不承担保理责任的，则这种情况下的无追索权保理仍可以终止确认应收款项。 2 、如果出现你所说的情况，导致应收款项被转回的，则首先要考虑以前年度确认应收款项和营业收入是否构成一项会计差错。如果是，则按前期差错更正的方法处理；如果不属于前期差错的，则转回应收款项即恢复原先终止确认的应收款项（相当于恢复到保理之前的状态）。 3 、根据金融工具列报准则和证监会的《编报规则第 15 号——财务报告的一般规定》的要求披露相关信息。你可以查阅相关的披露规定和交易所定期报告填报系统中提供的模板。 4 、应执行的审计程序除了常规的函证、检查相关原始凭证和账务处理以外，很重要的一点是取得并详细阅读保理协议和其他所有相关资料，以评价目前的会计处理模式的恰当性；检查截至目前为止的实际执行情况；对因特殊情况导致应收款项被转回的风险进行谨慎评价；必要时获取律师法律意见等。

提问人：zengfengxia 时间：2014-03-07 14:31:38
请教陈版，（即作为保理对象的应收款项并不是在法律上具有强制执行效力的债权）这句话怎么理解？作为保理对象的应收款不是法律上具有强制执行效力的债权可以作为无追索权的保理，相对应的，法律上具有强制执行效力的债权是什么情况？能不能作为无追索权的保理？

回答人：chenyiwei
就是作为保理对象的应收款项是否存在瑕疵的问题，也就是债务人能否因为在商务合同履行过程中与债权人之间的纠纷而有合法的拒付理由。

提问人：justforall 时间：2014-03-17 18:44:20
陈老师，再请教一下第 3 个问题： 除了一般的列报要求和披露规定外，该事项就会计方面要求的年报披露规定还要特别考虑和关注吗？
例如 13 号准则-或有事项 关于披露的规定，要求企业在辅助中披露 或有负债 的相关信息，那该项无追索权保理业务（在无商业纠纷前提下）是否满足或有负债的定义，从而适用该准则要求，在当年年报附注中予以披露？
除了或有事项准则外，该事项还有需要关注的年报披露方面的要求吗？ 谢谢！

回答人：chenyiwei
如果相关应收款项已经满足了终止确认条件，则该事项就不是或有事项，无需作为或有事项披露，仅需在应收账款的附注中披露该项保理交易安排的条款、本年度据此终止确认的应收款项金额、获得的融资金额等信息。

提问人：justforall 时间：2014-03-18 00:29:03
“如果相关应收款项已经满足了终止确认条件，则该事项就不是或有事项，无需作为或有事项披露，仅需在应收账款的附注中披露该项保理交易安排的条款、本年度据此终止确认的应收款项金额、获得的融资金额等信息。”
可是根据无追索权保理的定义，这个无追索权是有前提的，即无商业纠纷的情况下，那么虽然应收账款满足了终止确认条件（用的23 号准则第九条第（一）项），但是也满足或有负债的定义，潜在义务，存在与否取决于未来不确定事项 （发生商业纠纷导致银行追索）发生与否。类似于已贴现商业承兑汇票。是否可以这么理解，参照已贴现商业承兑汇票，从而要求公司披露相关信息？
若适用，还有 一个疑问，准则要求 极小可能导致经济利益流出企业的或有负债 可以不披露。这个可能性如何判断？应该由企业在年末时判断吗？怎么知道企业进行了判断？
再次谢谢！

回答人：chenyiwei
是否发生商业纠纷在很大程度上是保理申请人可控制的，只要注意避免商业纠纷即可，因此这不是或有事项，因为其结果对债权人而言并非不可控。

提问人：zhs7403 时间：2016-12-14 15:32:57
陈老师,1、仅是在发生商业纠纷的情况下保理商才不承担保理责任的，则这种情况下的无追索权保理仍可以终止确认应收款项。这个可以作为终止确认应收款项的理论是什么？是因为其发生或者不发生是否可由原债权方自主决定及控制还是 23 号准则有相关规定？
但这是否可以看作信用风险没有完全转移?

回答人：chenyiwei
发生商业纠纷表明该应收账款本身的效力有瑕疵，不是法律上具有强制执行效力的债权。由此导致款项无法回收，与债务人信用风险无关，而是该不该确认这项应收账款的问题。